【裁判字號】    95,交聲,738
【裁判日期】    950911
【裁判案由】    違反道路交通管理處罰條例聲明異議
【裁判全文】
臺灣臺北地方法院交通事件裁定         95年度交聲字第738號
原處分機關  交通部公路總局臺北區監理所
聲明異議人
即受處分人  乙○○
上列受處分人因違反道路交通管理處罰條例案件，對於交通部公
路總局臺北區監理所民國九十五年七月二十六日所為之處分（原
處分案號：北監自裁字第裁四○—Ｃ00000000號、北監
自裁字第裁四○—Ｃ00000000號），聲明異議，本院裁
定如下：
        主  文
異議均駁回。
        理  由
一、按汽車駕駛人轉彎時，在多車道右轉彎，不先駛入外側車道
    者，處新台幣（下同）六百元以上一千八百元以下罰鍰；又
    汽車駕駛人，駕駛汽車不服從交通勤務警察或依法令執行交
    通指揮、稽查任務人員之指揮或稽查者，而本章各條無處罰
    之規定者，處九百元以上一千八百元以下罰鍰，道路交通管
    理處罰條例第四十八條第四款、第六十條第二項第一款定有
    明文。而汽車駕駛人，有違反道路交通管理處罰條例第四十
    八條、第六十條第二項第一款者，除應依原條款處罰鍰外，
    並予各記違規點數一點，道路交通管理處罰條例第六十三條
    第一項第一款亦有明文。
二、本件受處分人即聲明異議人乙○○駕駛車號○○五○－ＤＬ
    自用一般小客車，於民國九十五年六月八日下午六時十分許
    ，沿臺北縣秀朗橋景平路往板橋市方向行駛，行經臺北縣中
    和市○○路與成功南路交岔路口時，在多車道右轉彎，不先
    駛入外側車道，為臺北縣政府警察局中和分局員警甲○○當
    場攔停、要求出示身分、駕駛證件，惟受處分人拒絕出示，
    員警乃記下車號、廠牌、車身顏色及車型等資料，以該車違
    反道路交通管理處罰條例第四十八條第一項第四款、第六十
    條第二項第一款規定，對該車所有人薩翠琪逕行舉發，嗣受
    處分人於應到案日期前提出申訴，陳明實際駕駛人為受處分
    人、並載明受處分人之實際身分證字號，經原處分機關請舉
    發單位調查結果，仍以受處分人有前開違規行為，原處分機
    關乃依前揭道路交通管理處罰條例第四十八條第一項第四款
    （贅載第一項）、第六十條第二項第一款、第六十三條第一
    項第一款規定，於九十五年七月二十六日分別裁處罰鍰新臺
    幣（下同）六百元、九百元，並各記違規點數一點。
三、訊據受處分人矢口否認有何違反道路交通管理處罰條例規定
    之行為，辯稱：當天並未經過此路段、未遭攔檢，不知發生
    何事就接到裁決，應係車號太過好記遭誤云云。經查：
  (一)受處分人使用（原所有人為其配偶薩翠琪）之駕駛車號○○
    五○－ＤＬ自用一般小客車，於前揭時間沿臺北縣中和市○
    ○○路往板橋市方向行駛，經成功南路、景平路交岔路口，
    因成功南路分劃三車道，最內側第一、二車道為「直行車道
    」，最外側車道則為「右轉專用車道」，故經景平路欲右轉
    進入成功南路，即應於交岔路口前轉換車道至最外側右轉專
    用車道，惟前開車輛於該地右轉時竟未先駛入右轉專用車道
    ，而由內側第二車道直接右轉彎進入成功南路等事實，業經
    證人即現場舉發員警甲○○於本院證述明確（見本院九十五
    年八月二十二日筆錄），並有現場標線狀況照片在卷可稽；
    而以證人陳長浩係本件原處分機關所認定受處分人有上開違
    規行為之證人，其到庭在本院法官面前具結以言詞供述本件
    訴訟上之待證事實（即受處分人有上開違規事實），因其與
    受處分人毫無怨懟，自無自陷於偽證罪之追訴而構詞誣賴受
    處分人之理；且以證人陳長浩雖於本院無法明確指認是否確
    實駕駛人為受處分人，然原本書寫之舉發單上除載明車號等
    基本資料外，另加註「駕駛人為男生」、「三菱黑色休旅車
    」等情，有舉發違反道路交通管理事件通知單在卷可稽，則
    此等係與電腦連線可得「車主為薩翠琪」之車主女性相異之
    資料，除現場親見自無法得知實際使用人為男性，故證人陳
    長浩親見前揭車輛使用、駕駛行經現場情形等情，堪信為真
    ；且於本件卷存證據資料內並無任何積極證據足以證明員警
    上開供述係屬虛偽，亦未有足以令人顯信其證述為不可採之
    品性證據或前科證據存在，本院自不得僅以證人為本件開單
    告發受處分人之員警而全盤抹煞其餘訴訟上所具之證人資格
    ，況受處分人就上開證人陳證，無法舉出或提出任何對其有
    利之證據資料，以使本院對證人所述產生合理之懷疑，況受
    處分人亦於本件舉發後於臺北市交通事件裁決所交通違規案
    件陳述時，載明「當天有經過此路段」，此有見臺北市交通
    事件裁決所九十五年六月十六日交通違規案件陳述書在卷可
    查，是受處分人於初次申訴時，已積極載明，而受處分人於
    該次申訴中並未經任何人之脅迫、詐術，於意識清楚且任意
    、無爭執錯誤之狀況下，確已陳稱明確，則以受處分人該時
    之初次陳述較少權衡其利害得失或受他人干預，依經驗法則
    ，較諸事後改稱為可信。從而本院由製單員警陳證已可得受
    處分人確有前開違規行為之心證，於受處分人無其他舉發有
    誤之相關證據且本院經查業無何證據可認舉發有捏造事實之
    情時，值勤員警本其維護交通秩序及安原職責所為之舉發仍
    有其證據資格，綜上，本件受處分人上開之事實，堪以認定
    。受處分人雖於本院空言否認前開自己所為之陳述、又改辯
    ：並未行經該路段云云，顯無可採。
  (二)員警如在道路上當場舉發行為人有違反道路交通管理處罰條
    例之行為，而被查獲之行為人為受處分人時，員警應在舉發
    通知單上之駕駛人姓名欄註明其姓名後，交付該行為人簽名
    或蓋章收受之；拒絕簽章者，並記明其事由，視為已收受，
    違反道路交通管理事件統一裁罰基準及處理細則第十一條第
    一項第一款定有明文。本件受處分人於前述時地經證人即舉
    發員警陳健宇攔停後，並未簽領任何舉發通知單即取回身分
    證件並駕車駛離現場等情，業經證人陳長浩結證稱：我當時
    以伸出手勢方式示意停車，上下揮動，並且站出在成功南路
    的快車道上，請他停車，結果對方有停並且搖下車窗問說什
    麼事情，我告知他你已經交通違規了，那個路口沒有先駛入
    右轉車道，就從車道直接右轉，他跟我說那邊綠燈為何不能
    右轉，我說那是直行車道的燈，不是右轉車道的燈，我請他
    出示證件、駕照、行照，對方跟我說他幹嘛出示證件且他也
    沒有帶，既然他不願配合交通稽查，所以我跑去他車前車號
    核對車牌為○○五○—ＤＬ，直接把車牌號碼直接紀錄在告
    發單上，我第二次問他是否願意出示證件配合交通稽查，對
    方仍然不出示，我想說他既然不配合，我回去就以逕行舉發
    方式告發，即依程序說明應到案期間、處所，受處分人即駕
    車駛離等語明確（見本院九十五年八月二十二日筆錄第二頁
    ），而拒絕收受舉發通知單上亦有記明受處分人拒絕簽收，
    有該舉發通知單附卷可稽。是受處分人既於員警舉發當場拒
    絕出示證件、亦未簽收舉發通知單，其不服交通勤務警察稽
    查之事實已臻明確，且依前述違反道路交通管理事件統一裁
    罰標準及處理細則第十一條第一項第一款規定，視為受處分
    人已收受該舉發通知單，受處分人辯稱：未收受該舉發通知
    單乙節，難為有理。
四、綜上所述，原處分機關依行為時之道路交通管理處罰條例第
    四十八條第四款、第六十條第二項第一款、第六十三條第一
    項第一款之規定，各分別裁處罰鍰六百元、九百元（合計罰
    鍰一千五百元），並各記違規點數一點（合計共二點），核
    無不合。本件聲明異議為無理由，應予駁回。
五、至本件於同一時地受處分人是否另有不依燈光號誌轉彎之違
    規事實，不在本件聲明異議之範圍內，另待原處分機關究明
    ，併與敘明
據上論斷，應依道路交通案件處理辦法第十九條，裁定如主文。
中    華    民    國    95    年    9     月    11    日
                  臺灣臺北地方法院交通法庭
                                    法  官  郭惠玲
如不服本裁定，應於裁定送達後五日內向本院提出抗告狀。
上正本證明與原本無異。
                                    書記官  鄭雅文
中    華    民    國    95    年    9     月    12    日


司法院資訊處製作；財團法人民間司法改革基金會備份。
